臺灣士林地方法院刑事判決　　　　　　　　　　九十一年度訴字第一五八號
　　聲　請　人　臺灣士林地方法院檢察署檢察官
　　被　　　告　甲○○
右列被告因違反商業會計法等案件，經檢察官聲請簡易判決處刑 (九十年度偵字第九
二六二號)，本院內湖簡易庭認不宜以簡易判決處刑，簽移本院改依通常程序審理，
並判決如左：
    主  文
甲○○商業負責人，以明知為不實之事項，而填製會計憑證，處有期徒刑伍月，如易
科罰金以參佰元折算壹日。
    理  由
一、甲○○係設於台北市○○區○○路二段二二一號二樓中華佛手國際興業有限公司
    （以下簡稱中華佛手公司）之負責人，並為商業會計法所規定之商業負責人，為
    從事業務之人，明知丙○○（俟到案後另行審結）於民國八十六年全年間並未在
    中華佛手公司任職支薪，且丙○○資力不豐向銀行信用貸款不易，竟基於幫助丙○○向遠東國際商業銀行股份有限公司（以下簡稱遠東銀行）汐止分行詐欺貸款
    之故意，於丙○○於八十七年十一月二十三日向遠東銀行汐止分行申辦消費者小
    額貸款時，竟製作內容不實之會計憑證即「各類所得扣繳暨免扣繳憑單」，虛偽
    登載丙○○八十六年一月至十二月全年在中華佛手公司薪資所得新台幣（下同）
    八十四萬九千一百八十八元，並將該扣繳憑單交付予丙○○，再由丙○○持至遠
    東銀行汐止分行而行使之，致遠東銀行汐止分行承辦放款人員陷於錯誤，誤認丙○○有信用貸款之能力而同意貸款四十萬元予丙○○，並撥款存入丙○○帳戶，
    丙○○隨即提領一空，並自八十八年五月二十六日起即未按期繳息，並不知去向
    ，足以生損害於遠東銀行汐止分行。
二、案經遠東銀行告訴台灣士林地方法院檢察署檢察官聲請簡易判決處刑，本院認不
    宜以簡易判決處刑，改依通常程序審理。
    理  由
一、訊據被告甲○○固不否認開立右揭丙○○八十六年各類所得扣繳暨免扣繳憑單，
    惟辯稱丙○○有在中華佛手公司任職且領薪水，故他向伊申請扣繳憑單，伊當然
    會開給他，且伊不是學商業會計，不諳法律因而觸法云云。經查丙○○於八十六
    年間在有寬有限公司、捷運企業社、甄紀行三個營利事業單位分別有薪資所得一
    萬五千七百四十二元、五萬八千八百六十一元、十八萬五千三百十六元，有財政
    部台北市國稅局中正稽徵所九十年六月六日財北國稅中正徵字第九０００七二三
    ０號函檢附調卷明細表及扣繳憑單影本各一份在卷可稽（九十年度偵緝字第九六
    號卷─以下簡稱偵緝卷第六四頁至第六七頁），且依中央健康保險局九十年二月
    二十二日健保承字第九０００二六九二號函稱丙○○（Ｚ000000000號
    ）於八十六年十一月三日在捷運企業社加保，八十六年十二月二十四日轉出，目
    前未在保（偵緝卷第四十頁），均無丙○○於八十六年間任職於被告經營之中華
    佛手公司之資料；且丙○○亦陳述未曾在中華佛手公司任職，僅偶而義務性無支
    薪幫忙等語（偵緝卷第二十八頁、第二十九頁）。雖被告復提出簽到簿辯指丙○○有到中華佛手公司上班，惟被告提出之簽到簿並無時間或公司名稱之登錄，且
    被告亦陳稱忘了該簽到簿是何時之簽到簿，是無法確認被告提出之簽到簿是丙○○何時在何家公司之簽到資料。另被告指證人乙○○可證丙○○於八十六年間在
    中華佛手公司上班，惟查丙○○於八十六年間並無在中華佛手公司上班之任何陳
    報薪資資料及健康保險資料，且丙○○自八十六年十二月二十四日起即無任何健
    保資料，誠如前述，是證人乙○○證稱八十六年那時渠在中華佛手公司兼差，丙○○當時亦在中華佛手公司上班，八十七年他才至銓可公司任職云云，洵屬不實
    ，且證人乙○○於八十七年十一月二日所出具銓可科技興業有限公司（以下簡稱
    銓可公司）之在職證明，係載明丙○○於銓可公司擔任業務部「襄理」，惟於本
    院審理時卻證稱丙○○在公司好像做業務，其在職證明職稱好像是「科長」云云
    ，是證人乙○○對於丙○○八十七年在其公司擔任何職均語焉不詳，且其陳述與
    所出具之證明文件之職稱不符，更難信其知悉且詳記丙○○八十六年曾在中華佛
    手公司任職，其證言顯有不實，不足採信。且丙○○於八十六年十二月二十四日
    轉出健保後，即未在保，有中央健康保險局九十年二月二十二日健保承字第九０
    ００二六九二號函附卷可稽，是於八十七年十一月二十三日丙○○向遠東銀行申
    請貸款時，是否有於營利事業單位任職，實屬可疑；且查丙○○於八十六年間在
    有寬有限公司、捷運企業社、甄紀行三個營利事業單位分別有薪資所得一萬五千
    七百四十二元、五萬八千八百六十一元、十八萬五千三百十六元，有財政部台北
    市國稅局中正稽徵所九十年六月六日財北國稅中正徵字第九０００七二三０號函
    檢附調卷明細表及扣繳憑單影本各一份在卷可稽，丙○○八十七年向遠東銀行貸
    款四十萬元，遠超過其於八十六年全年薪資所得二十五萬九千九百十九元，故其
    向銀行貸款後是否有能力償還貸款，更有可議，被告竟出具扣繳憑單予丙○○辦
    理貸款，洵難認其無幫助丙○○向銀行詐欺貸款之故意。被告雖復以非學商業會
    計之人為辯，然據實開立扣繳憑單，與被告是否有商業會計之專長無關，被告所
    辯係卸責之詞，不足採信。此外復有中華佛手公司八十六年丙○○之各類所得扣
    繳暨免扣繳憑單、丙○○攤還收息記錄查詢、授信動用申請書、小額貸款契約書
    影本在卷可按，事證明確，被告犯行堪以認定。
二、被告係中華佛手公司之負責人，為商業會計法第四條第一款規定之商業負責人。
    而「各類所得扣繳暨免扣繳憑單」係商業本身有權自行製作，用以證明支薪及代
    扣或免扣所得稅事項之經過而為造具記帳憑證所根據之憑證，核屬商業會計法第
    十五條第一款所定之內部原始商業「會計憑證」（最高法院八十七年度臺上字第
    五六七號判決參照），被告出具不實之「各類所得扣繳暨免扣繳憑單」予資力不
    豐之丙○○持向銀行辦理貸款，所為係犯商業會計法第七十一條第一款填製不實
    會計憑證罪、刑法第三百三十九條第一項、第三十條第一項前段之幫助詐欺取財
    罪，所犯上開二罪有方法目的之牽連關係，依刑法第五十五條規定，從一重之填
    製不實會計憑證罪處斷。而商業會計法第七十一條第一款以明知為不實之事項，
    而填製會計憑證之罪，原即含有業務上登載不實之本質，不另論以刑法第二百十
    五條之罪（最高法院八十五年度臺上字第三一四五號判決參照），附此敘明。爰
    審被告無前科，有臺灣高等法院被告全國前案紀錄表在卷可稽，因為幫助丙○○
    向銀行詐取四十萬貸款，出具不實會計憑證，且犯後否認犯行，飾詞卸責等一切
    情狀量處如主文所示之刑。又被告行為後，刑法第四十一條有關易科罰金之規定
    ，業於九十年一月十日修正公布，於同年一月十二日生效，舊法原規定「犯最重
    本刑為三年以下有期徒刑以下之刑之罪，而受六月以下有期徒刑或拘役之宣告，
    因身體、教育、職業、家庭之關係，執行顯有困難者，得易科罰金」，修正後刑
    法第四十一條第一項前段規定為凡「犯最重本刑為五年以下有期徒刑以下之刑之
    罪，而受六個月以下有期徒刑或拘役之宣告，得易科罰金」，因易科罰金係關於
    執行之事項，與罪刑之輕重問題無涉，並不生新舊法律適用之比較問題，且修正
    之新規定，又顯非不利於被告，自應尊重制定新法之精神，就前開所宣告之刑，
    適用新修正之刑法第四十一條第一項前段之規定，併予諭知易科罰金之折算標準
    。又被告犯後飾詞辯解，毫無悔意，本院認所宣告之刑，暫不執行並非適當，爰
    不為緩刑之諭知，附此敘明。
三、被告丙○○俟到案後另行審結。
四、據上論斷，應依刑事訴訟法第四百五十二條、第二百九十九條第一項前段，商業
    會計法第七十一條第一款，刑法第十一條前段、第三百三十九條第一項、第三十
    條第一項前段、第五十五條、第四十一條第一項前段，罰金罰鍰提高標準條例第
    二條，判決如主文。
本案經檢察官呂文忠到庭執行職務。
中      華      民      國    九十一    年      七      月      十      日
                              臺灣士林地方法院刑事第四庭
                                        法  官
右正本證明與原本無異。
如不服本判決，應於判決送達後十日內，向本院提出上訴狀。
                                        書記官
中      華      民      國      八十八      年    四    月    二十二    日
商業會計法第七十一條
商業負責人、主辦及經辦會計人員或依法受託代他人處理會計事務之人員
有左列情事之一者，處五年以下有期徒刑、拘役或科或併科新台幣十五萬
元以下罰金：
一  以明知為不實之事項，而填製會計憑證或記入帳冊者。
二  故意使應保存之會計憑證、帳簿報表滅失毀損者。
三  意圖不法之利益而偽造、變造會計憑證、帳簿報表內容或撕毀其頁數
    者。
四  故意遺漏會計事項不為記錄，致使財務報表發生不實之結果者。
五  其他利用不正當方法，致使會計事項或財務報表發生不實之結果者。
中華民國刑法第三百三十九條
 (普通詐欺罪)
意圖為自己或第三人不法之所有，以詐術使人將本人或第三人之物交付者
，處五年以下有期徒刑、拘役或科或併科一千元以下罰金。
以前項方法得財產上不法之利益或使第三人得之者，亦同。
前二項之未遂犯罰之。
